【裁判字號】    91,易,733
【裁判日期】    920820
【裁判案由】    傷害等
【裁判全文】
臺灣士林地方法院刑事判決                          九十一年度易字第七三三號
    公  訴  人  臺灣士林地方法院檢察署檢察官
    被      告  乙○○○
                甲○○
    右  一  人  陳清進律師
    選任辯護人  沙慧貞律師
右列被告因傷害等案件，經檢察官聲請簡易判決處刑 (九十一年度偵字第六五六三號
、六九五二號)，本院士林簡易庭認不宜適用簡易程序，改由本院依通常程序審理判
決如左：
    主  文
乙○○○傷害人之身體，處拘役貳拾日，如易科罰金，以參佰元折算壹日；又公然侮
辱人，處拘役貳拾日，如易科罰金，以參佰元折算壹日；應執行拘役肆拾日，如易科
罰金，以參佰元折算壹日。
周麗美傷害部分無罪；被訴公然侮辱部分不受理。
    事  實
一、乙○○○與甲○○本不相識，其二人於民國九十一年四月七日上午八時許，在台
    北市○○○路○段七五三號前人行道相遇，乙○○○即詢問甲○○是否楊家媳婦
    ，而當甲○○回答是的時候，乙○○○即公然以俗稱三字經的幹妳娘等言語辱罵
    甲○○，並基於傷害的犯意，以手捶打甲○○背面並抓住甲○○的頭髮及按住周
    女的頭部，嗣因蔡女重心不穩而致二人均跌倒在地，使甲○○受有右大腿擦傷併
    瘀傷八乘五公分及背部紅腫三乘一公分等傷害。
二、案經被害人甲○○訴由臺灣士林地方法院檢察署檢察官偵查起訴。
    理  由
一、被告乙○○○有罪部分：
  (一)被告乙○○○於本院審理時否認犯罪，並辯稱：四月七日那天我遇到甲○○，問
    她是不是姓楊的媳婦，我想跟她說話，甲○○就出手捶打我的胸部二次，接著把
    我的頭押下去，並抓我的頭髮，我的頭就往後仰，倒下去，我的左打就撞到路邊
    樹木圍的磚塊，我人倒下去後，她還抓我的脖子等語。
  (二)依告訴人甲○○所提出附卷的台北市立陽明醫院甲種診斷書所載，其診斷為右大
    腿擦傷併瘀傷八乘五公分及背部紅腫三乘一公分等傷害；又被告乙○○○於偵查
    中也自承有拉告訴人甲○○頭髮及倒地並回罵幹妳娘的事實，核與告訴人甲○○
    偵查及審理時之指訴相符。
  (三)被告乙○○○於偵查及審理中均自承其不認識甲○○，只在市場看過一次；而告
    訴人甲○○於偵查及審理中也均陳稱不認識被告乙○○○，此與被告乙○○○及
    告訴人甲○○於偵查及審理時均供稱在上址相遇時，被告乙○○○先詢問告訴人
    甲○○是否為姓楊的媳婦乙節，足資證明。是甲○○於本件爭端之前既不認識被
    告乙○○○，依經驗及論理法則而言，告訴人甲○○應無於乙○○○詢問其是否
    楊家媳婦後，即無端出拳毆打乙○○○之動機或目的。反而是被告乙○○○於偵
    查及審理時，一再提及甲○○的公公（即楊進財）介入其與案外人蔡寶堂間有關
    媒人禮金的糾紛而心生不滿。因此，被告乙○○○既見過甲○○一次面，又於四
    月七日早上案發時間詢問甲○○並確定周女是楊的媳婦後，其即出言侮辱並毆打
    傷害甲○○乙節為可採。
  (四)綜上所述，被告乙○○○所辯不足採信，其犯傷害及公然侮辱罪之事證明確，犯
    行足以認定，應依法論罪科刑。
  (五)核被告乙○○○所為，係犯刑法第二百七十七條第一項之傷害罪及同法第三百零
    九條第一項之公然侮辱罪；被告所犯上開二罪間，犯意各別，行為不同，應分論
    併罰，公訴人認係一行為觸犯數罪名，顯屬誤解，併此敘明。爰審酌被告之品性
    、犯罪之動機、目的、手段，被害人受傷程度及被告犯罪後態度等一切情狀，各
    量處如主文所示之刑，均分別諭知易科罰金之折算標準，並定其執行刑及易科罰
    金之標準。
二、被告甲○○無罪及不受理部分：
  (一)公訴意旨略以：告訴人乙○○○與被告甲○○本不相識，其二人於民國九十一年
    四月七日上午八時許，在台北市○○○路○段七五三號前人行道相遇，乙○○○
    即詢問甲○○是否楊家媳婦，而當甲○○回答是的時候，乙○○○即公然以俗稱
    三字經的幹妳娘等言語辱罵甲○○，並基於傷害的犯意，以手抓住甲○○的頭髮
    ，甲○○遇此情況，亦萌傷害之犯意，二人立即發生拉扯，甲○○亦以幹妳娘辱
    罵乙○○○，致蔡女受有左臉瘀傷四乘二公分、頸部瘀傷二處各約五乘一及一乘
    一公分，前胸一乘一公分、左上臂瘀傷四乘四公分、右肘瘀傷三乘三公分，因認
    被告甲○○涉有傷害及公然侮辱罪嫌。
  (二)按犯罪事實應依證據認定之，無證據不得推定其犯罪事實，刑事訴訟法第一百五
    十四條定有明文。次按認定不利於被告之事實，須依積極證據，苟積極證據不足
    為不利於被告事實之認定時，即應為有利於被告之認定，更不必有何有利之證據
    ；又事實之認定，應憑證據，如未能發現相當之證據，或證據不足以證明，自不
    能以推測或擬制之方法，以為裁判之基礎；且認定犯罪事實所憑之證據，無論直
    接或間接證據，其為訴訟上之證明，須達於通常一般之人均不致有懷疑，而得確
    信其為真實之程度者，始得據為有罪之認定，倘其證明尚未達到此一程度，而有
    合理之懷疑存在時，尚難為有罪之認定基礎，最高法院三十年上字第八一六號判
    例、四十年台上字第八六號、七十六年台上字第四九八六號分別著有判例。另告
    訴人之告訴，係以使被告受刑事訴追為目的，是其陳述是否與事實相符，仍應調
    查其他證據以資審認；且被害人之陳述如無瑕疵，且就其他方面調查又與事實相
    符，固足採為科刑之基礎，倘其陳述尚有瑕疵，則在未究明前，遽採為論罪科刑
    之根據，即難認為適法，最高法院五十二年臺上字第一三○○號判例、六十一年
    臺上字第三○九九號判例均可參照。而所謂無瑕疵，係指被害人所為不利被告之
    陳述，與社會上一般生活經驗或卷存其他客觀事實並無矛盾而言。至所謂就其他
    方面調查認與事實相符，非僅以所援用之旁證足以證明被害結果為已足，尤須綜
    合一切積極佐證，除認定被告確為加害人之可能外，在推理上無從另為其他合理
    原因之假設，有一不合於此，即不能以被害人之陳述做為論斷之證據。故在告訴
    人指訴被告涉嫌犯罪之場合，縱令所訴情由依其所結合之旁證在情理上尚非絕無
    可能，若在一般生活經驗上仍可另認為其他有利被告之合理推斷，根據「罪證有
    疑，利於被告」之證據法則，即不得遽以片面之觀點，認為告訴人之陳述或其所
    本旁證已適為有罪判斷之依據推定其犯罪事實。
  (三)被告甲○○於偵查及本院審理中均否認犯罪，並辯稱：我跟乙○○○不認識，我
    為何要打她，蔡問我是不是姓楊的媳婦，我跟她無冤無仇，後來她就一手打我的
    背，一手抓我的頭髮，接著我就跟著蔡走，後來就跌倒了，她也有倒下去，我那
    時已經驚嚇過度了，蔡就一直罵我，還叫我去打聽她是那個角色，我沒有拉她等
    語。
  (四)如前所述，本件係乙○○○先行毆打甲○○。而依乙○○○提出附卷的台北市立
    陽明醫院甲種診斷書所載，其診斷為左臉瘀傷四乘二公分、頸部瘀傷二處各約五
    乘一及一乘一公分，前胸一乘一公分、左上臂瘀傷四乘四公分、右肘瘀傷三乘三
    公分。又乙○○○於九十一年四月九日偵查中陳稱：她用拳頭打我胸部，還罵我
    幹妳娘，我也回罵幹妳娘，我說：妳再打我一次看看，結果她又再打我一次，就
    把我押在地上，一直捏我胸部，拉我頭髮，我也有拉她頭髮等語。另依卷附被告
    乙○○○受傷部位圖示來看，蔡女所受胸部的瘀傷非常靠近頸部，且只有一處一
    乘一公分的瘀傷，與乙○○○指稱捶打胸部二次及一直捏其胸部等情明顯不符。
    另左上臂及右肘受傷部分，誠如乙○○○於本院自承有撞到旁邊花台，造成手受
    傷；因此，此部分的傷害也非周麗美毆打所致。另乙○○○於偵查及審理中均未
    曾提到甲○○有打其臉部，故其臉部之傷亦非被告毆打所致。因此，告訴人乙○
    ○○的指訴顯有瑕疪。
  (五)雖然被告甲○○於偵查中供稱：我要出去買早點，被她碰到，問我是否為楊姓媳
    婦，我說是，便直接打我，還抓我的頭髮，我沒有還手，後來二人都跌到在地上
    ，後來二人便拉扯在一起而倒在地上等語。惟查：本件傷害之起因，係乙○○○
    先動手傷害甲○○及抓住周女頭髮，則甲○○遇此現時不法之侵害情況，在無法
    立即獲得公權力保護之危急情狀下，基於人類自衛本能，使用私力，從事必要的
    防衛，以排除現在正在進行之不法侵害或攻擊，此為刑法規範所允許之一種權利
    行為，甲○○以徒手的方式抵抗藉以擺脫蔡女的傷害，縱使抓傷乙○○○的頸部
    或前胸之行為或拉扯之際造成二人倒地，均應認屬正當防衛權之行使，而非無從
    分別何方為不法侵害之互毆行為；至於被告甲○○因防衛行為造成告訴人乙○○
    ○所受如前所述之傷害，均屬輕微瘀傷；再者，參酌當時情狀，尚未超過防衛所
    必要之程度，亦無防衛過當之問題。因此，依刑法第二十三條前段之規定，被告
    甲○○之行為應屬不罰，自應為無罪之諭知。
  (六)另告訴人乙○○○於偵查中並未對甲○○提起公然侮辱之告訴，依刑事訴訟法第
    三百零三條第三款之規定，應為不受理判決。
據上論斷，應依刑事訴訟法第四百五十二條、第二百九十九條第一項前段，第三百零
一條第一項、第三百零三條第三款，刑法第二百七十七條第一項、第三百零九條第一
項、第四十一條第一項前段、第五十一條第六款，罰金罰鍰提高標準條例第一條前段
、第二條，判決如主文。
本案經檢察官鄭世揚到庭執行職務。
中      華      民      國      九十二      年    八    月    二十    日
                                      臺灣士林地方法院刑事第二庭
                                          法  官  李  建  忠
右正本證明與原本無異。
如不服本判決應於送達後十日內向本院提出上訴狀。
                                          書記官  曾  韻  蒔
中      華      民        國      九十二      年    八    月   二十二   日
附錄本案論罪科刑法條全文：
刑法第二百七十七條第一項：
  傷害人之身體或健康者，處三年以下有期徒刑、拘役或一仟元以下罰金。
刑法第三百零九條第一項：
  公然侮辱人者，處拘役或三百元以下罰金。


司法院資訊處製作；財團法人民間司法改革基金會備份。
